臺灣臺北地方法院刑事判決
111年度審訴字第965號
公  訴  人  臺灣臺北地方檢察署檢察官
被      告  吳孟澤





上列被告因違反洗錢防制法等案件，經檢察官提起公訴（110年
度偵字第31765號）及移送併辦（110年度偵字第36716號），被
告於本院準備程序中就被訴事實為有罪之陳述，經本院告以簡式
審判程序之旨，並聽取當事人之意見後，經本院合議庭裁定，由
受命法官獨任行簡式審判程序，並判決如下：
    主      文
吳孟澤幫助犯詐欺取財罪，處有期徒刑參月，如易科罰金，以新
臺幣壹仟元折算壹日。
未扣案之犯罪所得新臺幣伍仟元沒收，於全部或一部不能沒收或
不宜執行沒收時，追徵其價額。
    事實及理由
一、按簡式審判程序之證據調查，不受第159條第1項之限制，刑
    事訴訟法第273條之2定有明文，是於行簡式審判程序之案件
    ，被告以外之人於審判外之陳述，除有其他不得做為證據之
    法定事由外，應認具有證據能力，合先敘明。
二、本件犯罪事實及證據，除犯罪事實欄一第2至3行刪除「進而
    收受及隱匿掩飾不所所得」、第9行「6,000元」更正為「5,
    000元」、倒數第2行補充「詐欺犯罪集團成員再以行動電話
    登入吳孟澤上開帳戶網路銀行，將詐得款項轉匯其他帳戶」
    ；證據部分補充被告吳孟澤於本院準備程序、訊問及審理中
    之自白外，均引用如附件所示檢察官起訴書及併辦意旨書之
    記載。
三、應適用之法律及科刑審酌事由　　　　
㈠、核被告所為，係犯刑法第30條第1項前段、第339條第1項之幫
    助詐欺取財罪。
㈡、被告以一提供金融帳戶行為同時幫助詐欺集團向本案數被害
    人為詐欺行為而侵害數法益，為想像競合犯，應依刑法第55
    條之規定，從一重之幫助詐欺取財罪處斷。
㈢、被告係對正犯資以助力而實施犯罪構成要件以外之行為，為
    幫助犯，爰依刑法第30條第2項之規定，按正犯之刑減輕之
    。
㈣、爰以行為人之責任為基礎，審酌被告提供金融帳戶供詐欺集
    團使用之犯罪情節，兼衡被害人受損金額，及被告於本院準
    備程序及審理中坦承犯行之犯後態度，被告表明有與被害人
    和解意願，惟被害人並未到庭，並參酌其高中肄業之智識程
    度，自述目前生活來源仰賴朋友資助，無需扶養之人之家庭
    經濟狀況，中風之身體狀況等一切情狀，量處如主文所示之
    刑，並諭知易科罰金之折算標準，以示懲儆。
四、沒收部分
    按犯罪所得，屬於犯罪行為人者，沒收之，於全部或一部不
    能沒收或不宜執行沒收時，追徵其價額，刑法第38條之1第1
    項前段及第3項定有明文。被告提供本案帳戶因而獲得報酬
    新臺幣5,000元，業據其供承在卷（見本院111審訴字第965
    號卷第51頁），雖未扣案，仍應依前揭規定諭知沒收，並於
    全部或一部不能沒收或不宜執行沒收時，追徵其價額。
五、起訴意旨雖認被告所為另涉犯刑法第30條第1項前段、洗錢
    防制法第14條第1項之幫助洗錢罪嫌云云。惟查，被害人遭
    詐欺後匯入本案被告提供帳戶內之款項，經詐欺集團不詳成
    員以網路銀行轉帳方式匯出至其他帳戶，仍可追查款項轉出
    後之流向，與洗錢隱匿詐欺所得財物去向之構成要件行為未
    合，被告自無成立幫助洗錢之餘地。然上述部分如成立犯罪
    ，因與上開所犯幫助詐欺取財有罪部分有想像競合犯之裁判
    上一罪關係，爰不另為無罪之諭知。
六、本件起訴意旨並未載明被告構成累犯，而檢察官亦未就是否
    構成累犯部分主張或具體指出證明方法，依最高法院刑事大
    法庭110年度台上大字第5660號裁定意旨，本件自無從就是
    否依累犯加重而予論斷，附此敘明。
據上論斷，應依刑事訴訟法第273條之1第1項、第299條第1項前
段、第310條之2、第454條第2項，刑法第339條第1項、第30條第
1項前段、第2項、第41條第1項前段、第38條之1第1項前段、第3
項，刑法施行法第1條之1第1項，判決如主文。　　　　　　　
本案經檢察官黃振城提起公訴及移送併辦，檢察官蔡名堯到庭執
行職務。
中　　華　　民　　國　　111 　年　　7 　　月　　8 　　日
                    刑事第二十庭法  官    謝欣宓
上正本證明與原本無異。 
如不服本判決應於收受送達後20日內向本院提出上訴書狀，並應
敘述具體理由；其未敘述上訴理由者，應於上訴期間屆滿後20日
內向本院補提理由書（均須按他造當事人之人數附繕本）「切勿
逕送上級法院」。告訴人或被害人如對於本判決不服者，應具備
理由請求檢察官上訴，其上訴期間之計算係以檢察官收受判決正
本之日期為準。因疫情而遲誤不變期間，得向法院聲請回復原狀
。
                                書記官    朱俶伶　
中　　華　　民　　國　　111 　年　　7 　　月　　8 　　日
附錄本案論罪科刑法條
中華民國刑法第30條
（幫助犯及其處罰）
幫助他人實行犯罪行為者，為幫助犯。雖他人不知幫助之情者，
亦同。
幫助犯之處罰，得按正犯之刑減輕之。
中華民國刑法第339條
（普通詐欺罪）
意圖為自己或第三人不法之所有，以詐術使人將本人或第三人之
物交付者，處5年以下有期徒刑、拘役或科或併科50萬元以下罰
金。
以前項方法得財產上不法之利益或使第三人得之者，亦同。
前二項之未遂犯罰之。
附件：
臺灣臺北地方檢察署檢察官起訴書
                                    110年度偵字第31765號
　　被　　　告　吳孟澤　男　62歲（民國00年0月00日生）
　　　　　　　　　　　　住臺北市○○區○○路0段000巷0弄
　　　　　　　　　　　　　00號2樓
　　　　　　　　　　　　國民身分證統一編號：Z000000000號
上列被告因詐欺等案件，業經偵查終結，認應提起公訴，茲將犯
罪事實及證據並所犯法條分敘如下：
　　　　犯罪事實
一、吳孟澤能預見提供銀行帳戶予不相識之人使用，極易遭人利
    用作為與有關財產犯罪之工具，進而收受及隱匿掩飾不所所
    得，竟仍不違其本意，基於幫助不詳詐欺集團成員詐欺取財
    之不確定故意，於民國110年6月至7月間某時，在不詳地點
    ，將其所申設之陽信商業銀行帳號000000000000號帳戶之存
    摺、提款卡、網路銀行帳戶及密碼，提供予自稱為「謝偉華
    」之詐欺集團成員使用，容任詐欺集團使用前揭帳戶為詐欺
    取財之犯行，自稱為「謝偉華」之詐欺集團成員並支付新臺
    幣(下同）6,000元昨為提供前揭帳戶之報酬。嗣自稱為「謝
    偉華」之詐欺集團成員取得前揭帳戶後，即意圖為自己之不
    法所有，基於詐欺取財之犯意，對吳汶宣佯稱透過日盛投資
    平台進行投資，獲利頗豐等語，致吳汶宣宏運陷於錯誤後，
    分別於110年7月3日23時、23時26分許，匯款10,000元、20,
    000元至前揭帳戶。嗣吳汶宣發現有異，方悉受騙並報警處
    理。
二、案經吳汶宣訴由臺北市政府警察局板橋分局報告偵辦。
　　　　證據並所犯法條
一、證據清單及待證事實
編號 證據名稱 待證事實 1 被告吳孟澤於警詢及偵查中之供述 1、前揭帳戶均係由被告申設、使用。 2、被告確有將前揭帳戶之存摺、提款卡、網路銀行帳號及密碼，提供予自稱為「謝偉華」之詐欺集團成員使用。 3、自稱為「謝偉華」之詐欺集團成員取得前揭後，給付5,000元之報酬予被告。 2 告訴人吳汶宣於警詢之指訴及手機通訊軟體Line對話紀錄1份 告訴人遭詐欺及分別匯款10,000、20,000元至前揭帳戶之經過。 3 陽信商業銀行帳號000000000000號帳戶之交易明細 告訴人確有分別匯款10,000、20,000元至左揭帳戶。 
二、核被告所為，係涉犯刑法第30條第1項前段、同法第339條第
    1項之幫助詐欺取財及違反洗錢防制法第2條第2款、同法第3
    條第2款規定，應依同法第14條第1項論處之幫助一般洗錢等
    罪嫌。被告以一提供帳戶行為犯上開之罪，請依想像競合規
    定從一重之幫助一般洗錢罪處斷。
三、依刑事訴訟法第251條第1項提起公訴。
　　此　　致
臺灣臺北地方法院
中　　華　　民　　國　 110　　年　　12　　月　　13　　日
　　　　　　　　　　　　　檢　察　官　黃　振　城
本件正本證明與原本無異
中　　華　　民　　國　 110　  年　  12　  月    22　  日
                          書  記  官  馬  丞  誼
附錄本案所犯法條全文：中華民國刑法第30條
（幫助犯及其處罰）
幫助他人實行犯罪行為者，為幫助犯。雖他人不知幫助之情者，
亦同。
幫助犯之處罰，得按正犯之刑減輕之。
中華民國刑法第339條
（普通詐欺罪）
意圖為自己或第三人不法之所有，以詐術使人將本人或第三人之
物交付者，處 5 年以下有期徒刑、拘役或科或併科 50 萬元以
下罰金。
以前項方法得財產上不法之利益或使第三人得之者，亦同。
前二項之未遂犯罰之。
洗錢防制法第2條
本法所稱洗錢，指下列行為：
一、意圖掩飾或隱匿特定犯罪所得來源，或使他人逃避刑事追訴
    ，而移轉或變更特定犯罪所得。
二、掩飾或隱匿特定犯罪所得之本質、來源、去向、所在、所有
    權、處分權或其他權益者。
三、收受、持有或使用他人之特定犯罪所得。
洗錢防制法第3條
本法所稱特定犯罪，指下列各款之罪：
一、最輕本刑為 6 月以上有期徒刑以上之刑之罪。
二、刑法第 121 條第 1 項、第 123 條、第 201 條之 1 第 2
    項、第 268 條、第 339 條、第 339 條之 3、第 342 條、
    第 344 條、第 349 條之罪。
三、懲治走私條例第 2 條第 1 項、第 3 條第 1 項之罪。
四、破產法第 154 條、第 155 條之罪。
五、商標法第 95 條、第 96 條之罪。
六、廢棄物清理法第 45 條第 1 項後段、第 47 條之罪。
七、稅捐稽徵法第 41 條、第 42 條及第 43 條第 1 項、第 2
    項之罪。
八、政府採購法第 87 條第 3 項、第 5 項、第 6 項、第 89
    條、第 91 條第 1 項、第 3 項之罪。
九、電子支付機構管理條例第 44 條第 2 項、第 3 項、第 45
    條之罪。
十、證券交易法第 172 條第 1 項、第 2 項之罪。
十一、期貨交易法第 113 條第 1 項、第 2 項之罪。
十二、資恐防制法第 8 條、第 9 條之罪。
十三、本法第 14 條之罪。
洗錢防制法第14條
有第二條各款所列洗錢行為者，處 7 年以下有期徒刑，併科新
臺幣 5 百萬元以下罰金。
前項之未遂犯罰之。
前二項情形，不得科以超過其特定犯罪所定最重本刑之刑。　　
臺灣臺北地方檢察署檢察官併辦意旨書
                                    110年度偵字第36716號
　　被　　　告　吳孟澤　男　62歲（民國00年0月00日生）
　　　　　　　　　　　　住臺北市○○區○○路0段000巷0弄
　　　　　　　　　　　　　00號2樓
　　　　　　　　　　　　國民身分證統一編號：Z000000000號
上列被告因詐欺等案件，業經偵查終結，認與臺灣臺北地方法院
審理中之案件為同一案件，應移請併案審理，茲將犯罪事實、證
據並所犯法條及併辦理由分敘如下：
　　　　犯罪事實
一、吳孟澤能預見提供銀行帳戶予不相識之人使用，極易遭人利
    用作為與有關財產犯罪之工具，進而收受及隱匿掩飾不所所
    得，竟仍不違其本意，基於幫助不詳詐欺集團成員詐欺取財
    之不確定故意，於民國110年6月至7月間某時，在不詳地點
    ，將其所申設之陽信商業銀行帳號000000000000號帳戶之存
    摺、提款卡、網路銀行帳戶及密碼，提供予自稱為「謝偉華
    」之詐欺集團成員使用，容任詐欺集團使用前揭帳戶為詐欺
    取財之犯行，自稱為「謝偉華」之詐欺集團成員並支付新臺
    幣(下同）6,000元昨為提供前揭帳戶之報酬。嗣不詳詐欺集
    團成員取得前揭帳戶後，即意圖為自己之不法所有，基於詐
    欺取財之犯意，對鍾文翔佯稱透過天帝娛樂城進行投資，獲
    利頗豐等語，致鍾文翔陷於錯誤後，分別於110年7月3日22
    時49分許、22時50分許及110年7月4日0時2分許，匯款50,00
    0元、30,000元、100,000元至前揭帳戶。嗣鍾文翔發現有異
    ，方悉受騙並報警處理。
二、案經鍾文翔訴由桃園市政府警察局大溪分局報告偵辦。
　　　　證據並所犯法條
一、證據並所犯法條：
(一)證據：
 1、證人即告訴人鍾文翔於警詢中之指述。
 2、告訴人鍾文翔提供之蒐證照片1份。
 3、陽信商業銀行帳號000000000000號帳戶之交易明細1份。
(二)所犯法條：
    核被告吳孟澤所為，係涉犯刑法第30條第1項前段、同法第3
    39條第1項之幫助詐欺取財及違反洗錢防制法第2條第2款、
    同法第3條第2款規定，應依同法第14條第1項幫助洗錢罪嫌
    論處等罪嫌。
二、併案理由：
　　被告吳孟澤前被訴涉犯幫助詐欺等案件，分別經本署檢察官
    於110年12月13日以110年度偵字第31765號案件提起公訴，
    現由臺灣臺北地方法院審理中，有前開案件之起訴書、前案
    查詢資料等各1份在卷可參。本案被告所涉罪嫌，核與上開
    案件所涉屬相同罪嫌，與上開案件之犯罪事實相同，為同一
    案件，應為上開案件起訴效力所及，依審判不可分之法理，
    爰移請併案審理。
　　此　　致
臺灣臺北地方法院
中　　華　　民　　國　 110　　年　　12　　月　　20　　日
　　　　　　　　　　　　　檢　察　官　蕭振城
附錄本案所犯法條全文：
中華民國刑法第30條
（幫助犯及其處罰）
幫助他人實行犯罪行為者，為幫助犯。雖他人不知幫助之情者，
亦同。
幫助犯之處罰，得按正犯之刑減輕之。
中華民國刑法第339條
（普通詐欺罪）
意圖為自己或第三人不法之所有，以詐術使人將本人或第三人之
物交付者，處 5 年以下有期徒刑、拘役或科或併科 50 萬元以
下罰金。
以前項方法得財產上不法之利益或使第三人得之者，亦同。
前二項之未遂犯罰之。
洗錢防制法第2條
本法所稱洗錢，指下列行為：
一、意圖掩飾或隱匿特定犯罪所得來源，或使他人逃避刑事追訴
    ，而移轉或變更特定犯罪所得。
二、掩飾或隱匿特定犯罪所得之本質、來源、去向、所在、所有
    權、處分權或其他權益者。
三、收受、持有或使用他人之特定犯罪所得。
洗錢防制法第3條
本法所稱特定犯罪，指下列各款之罪：
一、最輕本刑為 6 月以上有期徒刑以上之刑之罪。
二、刑法第 121 條第 1 項、第 123 條、第 201 條之 1 第 2
    項、第 268 條、第 339 條、第 339 條之 3、第 342 條、
    第 344 條、第 349 條之罪。
三、懲治走私條例第 2 條第 1 項、第 3 條第 1 項之罪。
四、破產法第 154 條、第 155 條之罪。
五、商標法第 95 條、第 96 條之罪。
六、廢棄物清理法第 45 條第 1 項後段、第 47 條之罪。
七、稅捐稽徵法第 41 條、第 42 條及第 43 條第 1 項、第 2
    項之罪。
八、政府採購法第 87 條第 3 項、第 5 項、第 6 項、第 89
    條、第 91 條第 1 項、第 3 項之罪。
九、電子支付機構管理條例第 44 條第 2 項、第 3 項、第 45
    條之罪。
十、證券交易法第 172 條第 1 項、第 2 項之罪。
十一、期貨交易法第 113 條第 1 項、第 2 項之罪。
十二、資恐防制法第 8 條、第 9 條之罪。
十三、本法第 14 條之罪。
洗錢防制法第14條
有第二條各款所列洗錢行為者，處 7 年以下有期徒刑，併科新
臺幣 5 百萬元以下罰金。
前項之未遂犯罰之。
前二項情形，不得科以超過其特定犯罪所定最重本刑之刑。